【裁判字號】    95,易,2908
【裁判日期】    951208
【裁判案由】    妨害名譽
【裁判全文】
臺灣臺中地方法院刑事判決              95年度易字第2908號
公  訴  人  臺灣臺中地方法院檢察署檢察官
被      告  甲○○
上列被告因妨害名譽案件，經檢察官提起公訴（九十五年度偵字
第一六七八六號），本院判決如下：
    主    文
甲○○公然侮辱人，處拘役貳拾日，如易科罰金，以銀元佰元
即新臺幣玖佰元折算壹日。
    犯罪事實
一、甲○○與乙○○為鄰居，緣甲○○於民國九十五年五月二十
    六日，在其位於臺中縣神岡鄉○○村○○路五三之一八號住
    處前，駕車不慎撞到自己所有之機車，機車倒地擦撞乙○○
    所有停在該處之汽車，乙○○因此支出汽車修理費。乙○○
    於九十五年六月二十二日上午，向甲○○之妻表示甲○○尚
    未賠償汽車修理費，甲○○返家後經由其妻告知此事，心生
    怒氣，隨即於同日上午十一時許，進入乙○○位在同路五三
    之一九號住處庭院，與乙○○爭執，甲○○竟基於公然侮辱
    之犯意，在該不特定多數人得以共見共聞之情況下，數度以
    台語「幹你娘雞歪」之不雅言語，接續辱罵乙○○，而足以
    貶損乙○○之聲譽，適為住在同路五三之二一號鄰居林康介
    所聽聞。
二、案經乙○○訴由臺中縣警察局豐原分局報告臺灣臺中地方法
    院檢察署檢察官偵查起訴。
    理    由
一、訊據被告甲○○固承認於上開時間，在乙○○住處庭院，二
    人因汽車修理費問題而起口角之事實，惟矢口否認有何公然
    侮辱犯行，辯稱：伊是返回自己住處後罵太太，不小心被乙
    ○○聽見，伊不是在罵乙○○云云。然查：被告前述犯罪事
    實，業據告訴人乙○○於本院審理時以證人身分具結證述：
    「（案發當天，被告有到妳的住處爭執汽車修理費的事情？
    ）是的，被告有進到我家的圍牆內。我家是透天厝，被告已
    經進到屋內，後來被告與我因為汽車修理費的事情吵起來。
    當天早上，我在圍牆旁邊水槽洗衣服，我告訴被告的太太說
    汽車修理費已經很久沒有給我，請她先生有空處理。後來被
    告就來我家敲門，問說怎麼樣，我說沒有怎麼樣，我只是跟
    他太太說修理費用的事情，被告就用三字經罵我」、「（被
    告罵妳三字經為何？）如我警詢所言，就是『幹妳娘雞歪』
    （台語發音）」、「（被告罵了幾句三字經？）好多句，都
    是同樣的話重複好幾次」、「（被告罵妳時，他人在何處？
    ）被告敲我門，我出來應門，他進到我們庭院的門，被告是
    在院子罵我。我們的院子小小的，有矮牆相隔，站著就可以
    看到隔壁的狀況」等語綦詳（見本院卷第二六、二八頁），
    核與證人林康介於本院審理時所具結證稱：「（案發當天，
    被告與乙○○有無在乙○○家發生爭執？）當時他們有在爭
    執，當天我運動回來，要把衣褲洗一洗，我聽到他們二人大
    聲相嚷，我不知道他們爭執的內容，我聽到被告用三字經罵
    乙○○，乙○○當場對我說，要我幫她當證人」、「（當時
    被告人在何處？）在乙○○家外頭，沒有進到房子裡」、「
    （當時被告講的三字經內容？）幹妳娘，妳這個女人，欠打
    ，被告說幹妳娘雞歪（台語發音）」等語相符（見本院卷第
    二九頁）。衡以林康介與被告為鄰居，案發前二人並無冤仇
    ，平日見面還會互相打招呼之情，為被告所是認，林康介當
    無設詞誣陷被告致己身陷偽證重責之可能與必要，其所述復
    與告訴人所指述事發經過相符，自得採為認定被告犯罪事實
    之依據。至被告雖辯稱其係回家罵太太被乙○○聽到云云，
    惟被告當時係與告訴人起口角，而非與其妻發生爭執，被告
    焉有無故以穢言辱罵太太之理，且被告出言辱罵時，係站在
    告訴人住處庭院，當時被告太太並未在場，此業據告訴人及
    林康介一致證述在卷，可見被告出言辱罵之對象，即為告訴
    人無誤，其所辯不足採信。本件事證明確，被告犯行堪以認
    定。
二、被告行為後，刑法施行法業已修正，增訂第一條之一規定：
    「中華民國九十四年一月七日刑法修正施行後，刑法分則編
    所定罰金之貨幣單位為新臺幣。九十四年一月七日刑法修正
    時，刑法分則編未修正之條文定有罰金者，自九十四年一月
    七日刑法修正施行後，就其所定數額提高為三十倍。但七十
    二年六月二十六日至九十四年一月七日新增或修正之條文，
    就其所定數額提高為三倍」，是就現行刑法中，有關於罰金
    刑處罰之規定，即有比較新舊法之必要。本件被告所犯之公
    然侮辱罪法定刑中設有罰金刑之規定，經比較增訂之刑法施
    行法第一條之一與被告行為時之罰金罰鍰提高標準條例第一
    條前段、現行法規所定貨幣單位折算新臺幣條例第二條結果
    ，二者規定適用之結果並無不同，此部分尚無新法或舊法較
    有利於被告之問題。惟被告行為後，罰金罰鍰提高標準條例
    第二條業已刪除，而刑法第四十一條第一項前段關於易科罰
    金之折算標準，已由舊法之銀元一百元、二百元、三百元，
    修正為新臺幣一千元、二千元、三千元，因屬科刑規範事項
    之變更，其折算標準為裁判時所應諭知，自有就新舊法規定
    比較之必要，經比較新舊法結果，以被告行為時之舊法較有
    利於被告，依刑法第二條第一項前段之規定，應適用被告行
    為時之舊法即修正前刑法第四十一條第一項前段、修正前罰
    金罰鍰提高標準條例第二條之規定，諭知以銀元三百元即新
    臺幣九百元折算一日為易科罰金之折算標準。
三、核被告所為，係犯刑法第三百零九條第一項之公然侮辱罪。
    爰審酌被告與告訴人為鄰居，遇到爭執不循理性溝通，而以
    穢語辱罵他人，所為實不可取，犯後於事證明確之情形下，
    猶飾詞卸責，迄未與告訴人達成和解，對於自己違法行為欠
    缺悔悟改過之具體表現，惟念被告素行良好，前無任何犯罪
    紀錄，有卷附臺灣高等法院被告前案紀錄表可憑，且年事已
    高等一切情狀，並參考公訴人之具體求刑，量處如主文所示
    之刑，並諭知易科罰金之折算標準。
據上論斷，應依刑事訴訟法第二百九十九條第一項前段，刑法第
二條第一項前段、第三百零九條第一項、（修正前）第四十一條
第一項前段，罰金罰鍰提高標準條例第一條前段、（修正前）第
二條，現行法規所定貨幣單位折算新臺幣條例第二條，判決如主
文。
中    華    民    國    95    年    12    月    8     日
                  刑事第十二庭  審判長法  官  莊深淵
                                      法  官  蔡建興
                                      法  官  羅智文
上正本證明與原本無異。
如不服本判決，應於送達後十日內向本院提出上訴狀（須附繕
本），上訴於臺灣高等法院臺中分院。
                                      書記官  賴玉真
中    華    民    國    95    年    12    月    8     日
附錄本案論罪科刑法條
刑法第309條第1項
公然侮辱人者，處拘役或300元以下罰金。


司法院資訊處製作；財團法人民間司法改革基金會備份。
